臺灣桃園地方法院民事判決
110年度訴字第1565號
原      告  陳珠漪  
訴訟代理人  蔡承學律師
被      告  李佩臻即亞璟企業社

訴訟代理人  吳仲立律師
上列當事人間請求清償借款事件，於民國111年6月27日辯論終結
，本院判決如下：
    主      文
一、被告應給付原告新臺幣壹佰壹拾捌萬伍仟元，及自民國一一
    ○年十二月十一日起至清償日止，按週年利率百分之五計算
    之利息。
二、原告其餘之訴駁回。
三、訴訟費用由被告負擔二分之一，餘由原告負擔。
四、本判決第一項原告如以新臺幣參拾玖萬伍仟元為被告預供擔
    保，得假執行；但被告如以新臺幣壹佰壹拾捌萬伍仟元為原
    告預供擔保，得免為假執行。
五、原告其餘假執行之聲請駁回。　　
    事實及理由
壹、程序事項：
    按訴狀送達後，原告不得將原訴變更或追加他訴，但擴張或
    減縮應受判決事項之聲明者，不在此限，民事訴訟法第255
    條第1項第3款定有明文。查原告起訴時之聲明為：「㈠被告
    應給付原告新臺幣（下同）237萬元，及自起訴狀繕本送達
    翌日起至清償日止，按週年利率5％計算之利息。㈡願供擔保
    ，請准宣告假執行。」（見本院卷一第3頁）。嗣原告於民
    國111年6月27日當庭變更訴之聲明第一項為：「被告應給付
    原告237萬元，及自110年12月11日起至清償日止，按週年利
    率5％計算之利息」（見本院卷第176頁）。核原告上開變更
    ，屬縮減應受判決事項之聲明，於法並無不合，應予准許。
貳、實體事項：
一、原告主張：被告原係原告之三嫂（即原告三哥陳威愷之前配
    偶），於92年間以獨資模式設立亞璟企業社，且為亞璟企業
    社之負責人，從事攝影、相本製作等事業，嗣於99年間因有
    資金需求而陸續向原告借款，原告念及被告為其嫂嫂，不禁
    被告一再請託，遂於如附表所示之時間出借如附表所示之金
    額予被告，共計新臺幣（下同）237萬元（下稱系爭借款）
    ，而被告為取信原告，遂簽發支票、本票作為借款證明及擔
    保，然原告念及親屬間情誼，未曾提示相關票據，借款時亦
    未約定利息及清償期。詎被告再三拖延清償系爭借款，為此
    ，爰依民法消費借貸之法律關係，提起本件訴訟等語。並聲
    明：如上開變更後之聲明所載。
二、被告則以：被告確有收受系爭借款，惟系爭借款之借款對象
    係亞璟企業社，且亞璟企業社實際上係由陳威愷所創立及經
    營，被告僅係掛名負責人，是原告借款之對象應為實際經營
    亞璟企業社之陳威愷，而非被告。退步言之，縱認被告應與
    陳威愷就系爭借款應共同清償，則被告至多僅應負一半之返
    還責任。再退步言之，據原告之認知，陳威愷應負擔200萬
    元、被告應負擔100萬元，則陳威愷應為系爭借款之主債務
    人，被告亦僅需負擔三分之一等語資為抗辯。並聲明：㈠原
    告之訴及假執行之聲請均駁回。㈡如受不利判決，願供擔保
    ，請准宣告免為假執行。
三、兩造不爭執事項（見本院卷第87至88頁、第178頁）：
  ㈠原告曾出借如附表所示之時間及金額，共計237萬元。
  ㈡系爭借款並未約定還款期限及利息。
  ㈢原告就系爭借款尚未獲得清償。
四、本院之判斷：
　㈠系爭借款之借貸關係乃存在原告與被告及陳威愷之間。
　1.經查，原告曾出借如附表所示之時間及金額，共計237萬元
    ，為兩造所不爭執。而參諸被告於本院所陳稱：我承認有與
    陳威愷向原告借237萬元，這關係到陳威愷，不是我一個人
    的事，我願意還，但不應該由我一個人負責，如附表所示的
    款項是我跟陳威愷一起借的，有收到該237萬元，該237萬元
    有交給我，有交給亞璟企業社，也有交給陳威愷等語（本院
    卷第87至88頁），核與證人陳威愷於本院具結證稱：系爭借
    款是我與被告共同借錢的金額，當初是因為有開亞璟企業社
    及波西米亞婚紗有限公司，資金有點調不過來，就跟原告借
    款，借錢時我跟被告都有開口，原告後來也有跟我催討此筆
    債務，因為是共同債務等語相符（見本院卷第132至134頁）
    ，且原告確曾傳送內容為「她100萬你200萬/然後15年還清
    訂下借據與還款計畫/請代書寫好到法院公證」之訊息給陳
    威愷，並經陳威愷轉傳予被告等情，業據證人陳威愷證述明
    確（見本院卷第133頁），且有LINE對話紀錄可參（見本院
    卷第99頁），可見原告亦認為陳威愷亦應就系爭借款負責；
    綜上可知，系爭借款之借貸關係是存在原告與被告及陳威愷
    之間，堪以認定。
　2.原告雖主張：有關系爭票據之匯款單及票據，都是以被告之
    名義出具，可證明借貸的對象是被告云云。然查，原告就如
    附表編號1、3之借款，雖是匯款予被告或被告獨資設立之亞
    璟企業社，有郵政跨行匯款申請書可參（見本院卷第31頁、
    第37頁），惟共同借款人間本即有可能要求貸與人將借款交
    付予借款人中之其中一人，故僅以上開證據並無法證明系爭
    借款之借款人並不包含陳威愷；又原告雖又提出以被告或亞
    璟企業社名義所簽發①99年9月23日發票、票面金額50萬元之
    本票、②100年8月10日發票、票面金額為11萬1,500元之支票
    、③105年12月31日發票、票面金額200萬元之支票各1張（見
    本院卷第33至35頁、第41頁），惟上開票據之日期及金額與
    如附表所示之各筆借款均不相符，故已難認上開票據與系爭
    借款有何關聯；又縱認上開票據是為了擔保系爭借款而開立
    ，惟於交易實務上，開立票據為債務進行擔保之人，本不以
    債務人為限，甚至是第三人亦有可能為之，故僅以原告所提
    出之上開票據，並從無逕認系爭借款為被告1人所借；此外
    ，原告並未提出其他事證以實其說，自難認原告上開主張為
    可採。
　3.至被告於最後一次言詞辯論期日雖改稱：系爭借款是亞璟企
    業社之實際經營人陳威愷一人所借云云。惟此部分抗辯與其
    前開陳稱系爭借款是其與陳威愷共同借貸等語有明顯矛盾，
    且與證人陳威愷前開證述亦不相同，此外，又無其他事證足
    徵其此部分抗辯，是認被告此部分所辯，僅屬卸責之詞，實
    難採信。
　㈡原告就系爭借款得請求被告返還118萬5,000元。
　1.按「數人負同一債務或有同一債權，而其給付可分者，除法
    律另有規定或契約另有訂定外，應各平均分擔或分受之」，
    民法271條前段定有明文。經查，系爭借款既為被告2人向原
    告所借，業經本院認定如前，而其性質上為可分之給付，是
    被告2人即應就系爭借款237萬元平均分擔，各應負擔118萬5
    ,000元。本件原告既僅向被告請求返還借款，則依前開說明
    ，原告僅得向被告請求返還118萬5,000元，堪以認定。
　2.被告雖抗辯從原告所傳送予陳威愷之前開訊息內容，乃要求
    「她（指被告）100萬你（指陳威愷）200萬」，足認被告應
    負擔之比例僅有三分之一云云。然上開訊息僅是原告事後於
    向陳威愷協商時所提之可能和解方案，未必與兩造、陳威愷
    三人間之實際債權債務關係完全相同，故自難以此認定被告
    與陳威愷間就系爭借款有約定分擔比例為1：2之情形，此外
    ，卷內亦無事證被告及陳威愷有就其2人所應分擔之比例進
    行約定，則依上開規定，被告及陳威愷即應就系爭借款平均
    分擔，被告此部分抗辯，並不足採。
　㈢原告得請求被告給付自110年12月11日起至清償日止，按週年
    利率5％計算之利息，為有理由。
　1.按「借用人應於約定期限內，返還與借用物種類、品質、數
    量相同之物，未定返還期限者，借用人得隨時返還，貸與人
    亦得定一個月以上之相當期限，催告返還」、「應付利息之
    債務，其利率未經約定，亦無法律可據者，週年利率為5％」
    、「給付有確定期限者，債務人自期限屆滿時起，負遲延責
    任」，民法第478條、第203條、第229條第1項分別定有明文
    。
　2.本件原告請求被告返還118萬5,000元，並未約定清償期，則
    應以起訴狀繕本送達被告1個月之期限，作為被告負遲延責
    任之起算日，而本件起訴狀繕本送達被告之日為110年11月1
    1日（見本院卷第59頁），則原告請求被告自收受原告催告
    後一個月之日即110年12月11日起至清償日止，按週年利率5
    ％計算之利息，與上開規定尚屬相符，應予准許。
五、綜上所述，原告依借貸之法律關係，請求被告給付118萬5,0
    00元，及自110年12月11日起至清償日止，按週年利率5％計
    算之利息，為有理由，應予准許；逾此範圍之請求，為無理
    由，應予駁回。
六、本件原告勝訴部分，兩造均陳明願供擔保，聲請宣告假執行
    或免為假執行，核無不合，爰分別酌定相當擔保金額准許之
    。酌定相當擔保金額併准許之。至原告敗訴部分，其假執行
    之請失所附麗，應併予駁回。
七、本件事證已臻明確，兩造其餘攻擊防禦方法及所提之證據，
    核與判決之結果不生影響，爰不一一論列，併此敘明。
八、費用負擔之依據：民事訴訟法第79條。　　　　　　　　　
中　　華　　民　　國　　111 　年　　7 　　月　　15　　日
                  民事第三庭    法　官　許容慈
正本係照原本作成。
如對本判決上訴，須於判決送達後二十日內向本院提出上訴狀。
如委任律師提起上訴者，應一併繳納上訴審裁判費。
中　　華　　民　　國　　111 　年　　7 　　月　　18　　日
                                書記官  邱佑儒

附表：
編號 時間 金額（新臺幣／元） 1 99年9月24日 50萬元 2 100年7月25日 10萬元 3 100年11月30日 20萬元 4 103年1月11日 14萬元 5 103年4月11日 10萬元 6 103年5月6日 20萬元 7 103年5月8日 10萬元 8 103年5月19日 66萬元 9 104年6月1日 2萬元 10 104年7月25日 20萬元 11 104年12月11日 5萬元 12 105年6月5日 10萬元